# 建造合同收入中有缴纳17%增值税设备收入，也按照完工百分比法核算吗？

提问人：vienne007 时间：2016-01-04 15:16:32
建造合同按照完工百分比法核算，其中包括工程款和设备款，是全部款项按照完工百分比法核算吗？还是分开，设备按照普通销售产品确认收入，工程款按照完工百分比法核算。
谢谢！

回答人：chenyiwei
可参考《瑞华研究 2010 ～ 2014 汇编》中的以下问题解答：
问题2-1-5（建造合同的分拆问题） 问题： 如果总承包合同条款中明确技术服务、建筑施工以及设备安装及销售的金额及相关具体条款，能否据此认为三个部分具有相对独立性，因而对三个部分分别单独确认收入？对于其中设备销售收入的确认，是否应在安装工程验收完毕后确认？ 背景： 某上市公司A（承包方）与B公司签订供热改造项目的总承包合同，合同明确分为技术服务部分、建筑施工部分、设备销售与安装部分。主要条款摘录如下： 3.2 合同供货范围、工作范围、服务范围包括了总承包工程内所有工程设计、设备及材料(包括专用工具、备品备件)、施工、运输、保管、调试、试验、技术服务和技术指导、技术资料等。在执行合同过程中如发现有任何漏项和短缺，在工作清单、发货清单中并未列入而且确实是承包方工作、供货范围中应该有的，并且是满足合同技术协议对总承包工程的性能保证值要求所必须的，均应由承包方负责，费用由承包方承担。 4 合同价格 4.1 本项目的合同总价为 16000 万元（大写：壹亿陆仟万元整）。 合同总价涵盖了承包方为履行本合同规定的义务所需的全部费用，包括设计、设备、建筑、安装、调试等与本合同有关的所有费用，具体如下： 4.1.1设计总费用为 583 万元（大写：伍佰捌拾叁万元）。 设计总费用包括本项目的设计、技术资料、设计联络等费用。 4.1.2建筑工程价格为 921 万元（大写：玖佰贰拾壹万元）。 建筑工程价格包括总承包工程内所有相关建筑工程费用。 4.1.3安装工程价格为 1573 万元（大写：壹仟伍佰柒拾叁万元）。 安装价格包括总承包工程内所有相关工程安装费用。 4.1.4设备价格为 12923 万元（大写：壹亿贰仟玖佰贰拾叁万元）。 设备（含随机备品备件、专用工具）价格包括与设备有关的承包方所应纳的税费以及设备监造、出厂检验、包装、运输、保险、装卸、现场保管等费用。对于国外制造的部套件，还包括进口环节的所有税费（如关税、报关费、增值税等）。总承包工程与电厂工程在设计、设备、系统等方面的全部接口费也应包括在合同设备价格中。 4.2 本合同总价在合同有效期内为不变价。 4.2.1 本合同的付款应以合同总价为基础； 4.2.2 当人工费、材料费、设计方案变更或其他事务方面的费用发生变化时，合同总价不得进行调整； 4.2.3 承包方根据本合同规定履行其义务而发生的各项税费，应由承包方支付。 解答： 参照《计学撮要 2011 》第 140 ～ 141 页“包含多个部分的合同分拆的条件”中的相关表述，在一项同时包含多个部分的合同中，其中单个部分（或者其中若干部分的组合，本部分以下同）如果同时满足下列条件，则可以将其作为独立的收入确认单元，单独运用适用的收入确认模式确认与该单元相关的收入：  该部分所交付的货物或所提供的劳务对于顾客而言具有独立的价值。所谓货物或劳务具有独立的价值，是指它们可以由任何卖方单独出售，或者买方可以单独转售该部分货物或劳务。在判断顾客有无能力转售所提供的项目时，本规则不要求该等所提供的项目具有可观察到的市场。  未提供部分的公允价值具有客观的、可靠的证据。  如果某项安排包含了一项与所提供的项目相关的一般退货权，则很可能将要交付或提供目前尚未交付或提供的部分，并且目前尚未提供或交付的部分的未来提供或交付事实上处于卖方的控制之下。 因此，判断能否把一项总承包合同分拆为多个相对独立的组成部分，不仅取决于各部分的相对公允价值能否可靠确定，还需要考虑各部分单独来看对业主而言是否具有独立的价值。本案例是一般意义上总价固定的总承包合同。虽然其中包含了设计、建筑工程、安装工程、设备价款、相关技术服务（其中技术服务未单独计费）等组成部分，但各个部分都是一并谈判确定的，是一项综合合同的组成部分，各部分不符合“可以由任何卖方单独出售，或者买方可以单独转售该部分货物或劳务”的要求，因而单独来看对业主而言并不具有独立的价值，只有组合为一个整体时，对业主而言才具有商业上的意义和价值。因此应作为一个整体看待。 如果该合同总体上满足《企业会计准则第 15 号——建造合同》第十九条“固定造价合同的结果能够可靠估计，是指同时满足下列条件：（一）合同总收入能够可靠地计量；（二）与合同相关的经济利益很可能流入企业；（三）实际发生的合同成本能够清楚地区分和可靠地计量；（四）合同完工进度和为完成合同尚需发生的成本能够可靠地确定”的规定，则应该采用完工百分比法确认合同收入和成本。 采用完工百分比确认收入时需要考虑以下问题：
1 、对于设备价款部分，应当在相应的设备运抵施工现场并安装完毕后，才可纳入完工进度的计算。 2 、确保各部分价款的约定整体上的合理性，能否代表各部分的相对公允价值，即根据公司预计每一部分将发生的总成本，使得每一部分的毛利率相对接近。 3 、承包方需提供相应的技术指导、技术配合、技术培训等技术服务，但合同总价（ 16000 万元）中并未单列技术服务价款部分。因此，需要通过对整个合同各组成部分预算成本的合理估计，将收入总额的一部分分配给将提供的技术服务（如果明显不重大的，也可不作此项分配），对这部分归属于技术服务的收入按技术服务的提供情况确认为收入。 4 、对于合同约定的售后服务保证责任，可按《企业会计准则第 13 号——或有事项》规定的产品质量保证预计负债的相关规定处理。 根据《企业会计准则讲解（ 2010 ）》第十六章第三节（P241）中的表述，与合同未来活动相关的合同成本，包括施工中尚未安装、使用或耗用的材料成本，不能纳入“累计实际发生的合同成本”和完工进度的计算。因此，由于设备销售不是一个独立组成部分，因此与设备相关的销售收入，只有在安装完毕之后才能将设备成本计入完工进度计算，所以与设备相关的收入只有到安装完毕之后才能确认。
问题2-1-8（合并范围内两公司承接同一项目不同部分的收入确认问题） 问题： 1 、根据下文“背景”提供的资料分析，合并范围内两家公司及另一第三方公司作为联合体与业主签订建造合同，那么该两家公司在商品所有权上的风险和报酬转移和劳务收入确认方面是否应保持一致？ 2 、在乙方同时提供施工服务及材料设备销售时，乙方是否可以按照商品销售及提供劳务分别确认收入？ 背景： A公司、B公司（A与B为合并范围内关联方）及某德国公司作为联合体与越南某企业签订某燃煤火电厂项目的工程、设计、设备制造和供应、交付、施工和安装、测试、试车和培训的总承包合同。后期在合同执行过程中A公司主要负责工程建设施工和安装、测试、试车等工作，B公司负责设备供应及交付。现A公司按照完工进度百分比法确认收入，B公司按照设备交付占总合同金额的比例确认收入。
另外，在实际操作过程中存在乙供材方式开展项目工程，施工方能够清晰计算并划分设备采购、交付及对应工程项目进度的核算。
解答： 1 、本案例中就A公司和B公司各自的个别财务报表而言，两公司是独立的会计主体，所完成的是同一个合同的不同组成部分，所承担的合同权利和义务不同，并可能由此导致适用不同的会计处理模式。因此，在两公司各自的个别财务报表中，确认收入的方法和完工进度确定的方法可以不一致，但应当能够各自证明各自方法的合理性，以及各自所采用的方法与各自公司的其他同类业务所采用的收入确认模式的一致性，以及该收入确认方法运用的一贯性。 如果两公司的报表要被并入同一张合并报表的，则在该合并报表中，应当考虑A公司和B公司所承接的同一项目的不同部分是否符合建造合同准则规定的合同合并的条件，如果满足的，则应把两公司的建造合同（或设备销售合同）视作一个整体，在合并报表层面基于合并报表会计主体的视角重新计算整体上的完工进度，作为合并报表层面确认收入的基础。 2 、乙方同时提供材料或设备时，能否按照商品销售和提供劳务（或建造合同）分别确认收入的问题，主要取决于这两部分是否可以满足《企业会计准则 15 号－建造合同》第五条“一项包括建造数项资产的建造合同，同时满足下列条件的，每项资产应当分立为单项合同：（一）每项资产均有独立的建造计划；（二）与客户就每项资产单独进行谈判，双方能够接受或拒绝与每项资产有关的合同条款；（三）每项资产的收入和成本可以单独辨认。”所定义的“合同分立”的条件，以及《计学撮要2011 》第 140 ～ 141 页“包含多个部分的合同分拆的条件”中的相关表述（见前），尤其是要关注设备提供和劳务提供这两部分之间的互相关联程度，其中一部分的履行瑕疵是否会影响到另一部分对应的价款回收、是否存在为了避税等目的而将其中一部分价格定得偏高而另一部分偏低等。即以是否存在实质上的经济联系，是否各自具有相当程度的独立性，作为能否分别适用两种模式确认收入的判断标准。

提问人：zengfengxia 时间：2016-10-27 11:10:11
陈版，问题2-1-5（建造合同的分拆问题） 如果被审计单位以合同中国约定的节点估计已完工工程量，并以此作为完工百分比的计量基础，能否以各节点实际成本为成本，以各节点收入确认收入，这种情况下，实际上属于分拆合同了？ 或以各节点实际成本为成本，以按工程量的比例直线法分配收入，收入和成本可能不配比？ 只能选择总收入、总成本统一以完工进度直线法分摊，也就是说，所有完工程度情况下，毛利率是一致的？

回答人：chenyiwei
1 、已完成工作量比例比成本比例更难确定，一般只适合于工作内容单一且实物量很容易计量的工程项目，对EPC之类不适用。 2 、不分拆情况下，毛利率一致。